臺灣臺北地方法院民事判決
110年度訴字第3722號
原      告  陳中洋  

訴訟代理人  張麗真律師
被      告  陳清正  

輔  佐  人  侯正道  
訴訟代理人  范國華律師
            郭凌豪律師
            賴奕霖律師
上列當事人間請求給付保證債務等事件，本院於民國111年1月18
日言詞辯論終結，判決如下：
    主  文
原告之訴及假執行之聲請均駁回。
訴訟費用由原告負擔。　　
    事實及理由
一、原告主張：
　㈠訴外人胡馨尹邀同被告為保證人，於民國108年7月16日共同
    簽署借款還款約定書（下稱108年7月16日約定書），約定胡
    馨尹以其所經營之訴外人富煌工程有限公司收取之工程遠期
    支票向原告票貼新台幣（下同）60萬元，另借款35萬元，故
    約定書記載「35萬＋60萬」，並約定還款期限為108年9月30
    日，原告已將95萬元款項交予胡馨尹，然胡馨尹嗣後僅清償
    其中60萬元，尚有35萬元未清償。嗣胡馨尹於108年10月14
    日簽署借款還款約定書（下稱108年10月14日約定書），再
    向原告借款50萬元，約定清償期限為108年11月30日。胡馨
    尹於108年11月22日稱因原告於其他票貼向其多收取15萬元
    得扣抵本借款一部分，並提出由被告擔任保證人，請求原告
    延長還款期限1個月，原告遂於108年10月14日約定書載明「
    因為沒有本票所以請保證人簽名再順延一個月到12月30日改
    成參拾伍萬元」，由胡馨尹轉交被告簽名後，再將簽名後之
    108年10月14日約定書交給原告收執，被告同意作保之日係1
    08年11月22日，然胡馨尹嗣後並未清償尚欠35萬元。又胡馨
    尹於109年1月6日簽署借款還款約定書（下稱109年1月6日約
    定書），再向原告借款25萬元，約定清償期限為109年2月5
    日，屆期後經原告同意再延1個月即延至109年3月5日到期，
    故於借款還款約定書載明「再週轉壹個月」。胡馨尹之配偶
    訴外人林華健於109年2月26日提出要以面額更大支票換回先
    前貼現之支票，差額25萬元用現金補，原告乃要求借款25萬
    元要由被告擔任保證人，被告乃於同日在109年1月6日約定
    書簽名，原告即交付差額予林華健，然胡馨尹嗣後並未清償
    。
　㈡胡馨尹總計積欠原告95萬元（計算式：350,000＋350,000＋250
    ,000＝950,000），胡馨尹與林華健經台灣台北地方檢察署檢
    察官以109年度調偵字第3892號提起公訴在案，林華健於110
    年1月27日詢問筆錄表示無錢選任辯護人、無錢和解等語，
    且依本院向財政部國稅局調閱胡馨尹財產資料顯示其財產不
    足以清償對原告之借款債務，故原告自得依民法第739條規
    定，請求被告就胡馨尹未清償之95萬元債務負保證責任，被
    告不得為民法第745條先訴抗辯等語。
  ㈢並聲明：被告應給付原告95萬元，及自起訴狀繕本送達翌日
    起至清償日止，按週年利率5%計算之利息。願供擔保，請准
    宣告假執行。
二、被告答辯略以：被告簽署108年7月16日約定書時，胡馨尹之
    借款為60萬元，關於35萬元之記載係其後增加之文字，對被
    告不生拘束力，且原60萬元借款胡馨尹已全數返還。108年1
    0月14日及109年1月6日約定書原均訂有借款期限，原告嗣後
    以手寫文字修改2份約定書，同意借款人胡馨尹分別延期至1
    08年12月30日、109年3月10日清償，並未經被告同意，原告
    無法舉證被告簽名在其塗改後，依民法第755條規定，被告
    就此2筆借款自不負保證責任。退步言之，縱認被告就系爭3
    筆借款應負保證責任，惟原告尚未就主債務人胡馨尹之財產
    強制執行而無效果，被告自得依民法第745條提出先訴抗辯
    權等語資為抗辯。並聲明：原告之訴及假執行之聲請均駁回
    。
三、原告起訴主張胡馨尹於108年7月16日、108年10月14日、109
    年1月6日分別向原告借款，簽署借款還款約定書3紙，被告
    於其上保證人欄位簽名等情，為兩造所不爭執，並有借款還
    款約定書在卷足稽（見卷第13頁、第15頁、第17頁），堪以
    採信。　　
四、本件之爭點為：㈠被告就108年7月16日約定書上約定借款金
    額「35萬元」是否應負保證責任？㈡被告就108年10月14日、
    109年1月6日約定書延期清償應否負保證責任？㈢被告為保證
    人先訴抗辯，有無理由？茲分別論述如下？
　㈠稱保證者，謂當事人約定，一方於他方之債務人不履行債務
    時，由其代負履行責任之契約；保證人於債權人未就主債務
    人之財產強制執行而無效果前，對於債權人得拒絕清償，就
    定有期限之債務為保證者，如債權人允許主債務人延期清償
    時，保證人除對於其延期已為同意外，不負保證責任，民法
    第739條、第745條、第755條分別定有明文。按就定有期限
    之債務為保證，保證人主張債權人允許主債務人延期清償，
    援引民法第755條之規定為抗辯時，對於債權人允許延期之
    事實固負舉證責任，但債權證書之到期日經塗改者，保證人
    簽名究在塗改前抑在其後，如有爭執，自應由持有債權證書
    之債權人負舉證責任（最高法院52年台上字第2799號民事裁
    判參照）。是債權證書如有塗改，而未能得知保證人之簽名
    在塗改前抑或在後時，應由持有債權證書之債權人即原告負
    舉證責任。被告抗辯108年7月16日約定書之「35萬＋」係事
    後添加，及原告允諾胡馨尹緩期清償，未得保證人同意，此
    等事實即應由主張權利之原告負舉證之責。
　㈡查108年7月16日約定書大部分文字為電腦打字，惟借款人、
    貸與人、借款金額、借款期限係以手寫填載，借款金額記載
    為「35萬＋60萬」，無從得知保證人簽名之時是否已填載「3
    5萬＋」，原告未舉證被告簽名之時108年7月16日約定書是否
    已填載「35萬＋」，僅提出存摺影本（見卷第61頁、第63頁
    、第65頁）以證明其名下台北建北郵局帳戶提領60萬元、其
    子陳思遠名下帳戶提領30萬元，及108年7月15日自其名下帳
    戶提領10萬元，其舉證自有未足，原告主張被告簽名時胡馨
    尹借款金額已填載「35萬＋60萬元」即無可採。況原告自承
    其貸與60萬元部分有支票（見卷第57頁），則如原告借款時
    已填載95萬元，何以支票開立之金額僅為60萬元？綜上，原
    告主張不僅無證據支持，亦與常情不符。
　㈢原告主張108年10月14日約定書原約定清償期108年11月30日
    ，因胡馨尹於108年11月22日要求延期清償，故於108年10月
    14日約定書手寫記載：「因為沒有本票所以請保證人簽名再
    順延一個月到12月30日改成參拾伍萬元」，並由胡馨尹交由
    被告簽名，胡馨尹並將被告簽名後之約定書以LINE傳給原告
    等情，惟上開手寫部分僅有胡馨尹及富煌工程有限公司之印
    章，而無保證人陳清正之簽名或蓋印，且原告提出之LINE對
    話紀錄為胡馨尹於108年11月22日稱：「叔叔今天過去拿嗎
    ？」…「叔叔我到了」、「在旁邊停車場」，原告則傳送108
    年10月14日約定書予胡馨尹，而原告所傳送之108年10月14
    日約定書上已有「保證人陳清正」簽名等字樣（見卷第71-7
    3頁），則胡馨尹於108年11月22日取得108年10月14日約定
    書之前，被告已於該約定書上簽名保證，核與原告主張不符
    ，原告主張無足採信。
　㈣原告主張109年1月6日約定書約定清償期為109年2月5日，期
    間屆至，胡馨尹要求延期1個月，原告同意延期至109年3月5
    日，然該期限屆至時，胡馨尹之配偶林華健於109年2月26日
    要求以更大面額支票換票，差額用現金補，原告乃要求借款
    25萬元應由被告作保，原告看到被告簽名保證後始交付差額
    予林華健等情。經查，109年1月6日約定書手寫部分為：「
    華建于109年2月26日前來取3/7華南銀行35萬元及3/16台灣
    土地銀行789,600元這些前面都有借款約定書，差額11萬元
    於3/10還款。以下空白林華健2/26」等字樣（見卷第17頁）
    ，並無原告所稱由保證人簽名之情節，而被告簽名處並無日
    期記載，依原告所舉證據不足以證明被告為保證之時為109
    年2月26日。
　㈤綜上，原告均無法證明被告為保證之時，保證之借款金額為9
    5萬元及被告同意延期清償，原告主張被告應就35萬元及延
    期清償負保證責任，即無可採。
　㈥再按民法第745條之立法理由謂保證債務者，因主債務人不履
    行主債務時而履行之債務也。故債權人應先就主債務人之財
    產而為強制執行，必須強制執行而無效果，始得請求保證人
    清償，否則保證人對於債權人有拒絕清償之權利。蓋保證債
    務，為從債務，債權人應先向主債務人請求清償，於未向主
    債務人請求之先，不得向保證人請求也。故設本條以明示其
    旨。是以，未據債權人證明其已就主債務人財產強制執行而
    無效果，於法自許保證人提出先訴抗辯。胡馨尹名下有汽車
    、股份，財產總額至少90萬元，有稅務電子閘門財產所得調
    件明細表在卷可憑（見卷後證物袋），並非毫無資產，本件
    原告並未舉證證明已就主債務人胡馨尹之財產強制執行而無
    效果，其主張被告應代負保證責任，亦無可採。至原告主張
    其另案對胡馨尹提起侵權行為損害賠償，可以證明胡馨尹名
    下財產不足以清償95萬元，並無邏輯上必然性，洵不可採。
五、從而，原告依民法第739條規定，請求被告給付95萬元，及
    自起訴狀繕本送達翌日起至清償日止，按週年利率5%計算之
    利息，為無理由，應予駁回。原告之訴既經駁回，其假執行
    之聲請失其依據，應併予駁回。
六、本件事證已臻明確，兩造其餘主張陳述及所提之證據，經本
    院斟酌後，認與判決結果不生影響，均毋庸再予論述，附此
    敘明。
七、訴訟費用負擔之依據：民事訴訟法第78條。
中　　華　　民　　國　　111 　年　　2 　　月　　25　　日
                  民事第七庭    法　官　林欣苑
以上正本係照原本作成。
如對本判決上訴，須於判決送達後20日內向本院提出上訴狀。如
委任律師提起上訴者，應一併繳納上訴審裁判費。
中　　華　　民　　國　　111 　年　　3 　　月　　1 　　日
                                書記官  范煥堂